臺灣桃園地方法院民事裁定
111年度消債更字第85號
聲  請  人  
即  債務人  朱慧玲
代  理  人  林彥苹（法律扶助律師）
上列當事人因消費者債務清理事件聲請更生，本院裁定如下：
    主  文
債務人朱慧玲自民國一百一十一年五月三十日下午四時起開始更
生程序。
命司法事務官進行本件更生程序。
    理  由
一、按債務人不能清償債務或有不能清償之虞者，得依本條例所
    定更生或清算程序，清理其債務；債務人無擔保或無優先權
    之本金及利息債務總額未逾新臺幣（下同）1,200萬元者，
    於法院裁定開始清算程序或宣告破產前，得向法院聲請更生
    ，消費者債務清理條例（下稱消債條例）第3條、第42條第1
    項分別定有明文。次按法院開始更生程序之裁定，應載明其
    年、月、日、時，並即時發生效力；法院裁定開始更生或清
    算程序後，得命司法事務官進行更生或清算程序；必要時，
    得選任律師、會計師或其他適當之自然人或法人一人為監督
    人或管理人，消債條例第45條第1項、第16條第1項分別定有
    明文。
二、聲請意旨略以：聲請人即債務人朱慧玲前積欠金融機構債務
    無法清償，於民國111年1月14日聲請消費者債務清理法院前
    置調解，後因聲請人無法與最大債權銀行達成和解以致調解
    不成立。又聲請人主張其無擔保或無優先權之債務總額為35
    0萬6,000元，未逾1,200萬元，且未經法院裁定開始清算程
    序或宣告破產，爰聲請裁定准予更生等語。
三、經查：
  ㈠本條例所稱消費者，指5年內未從事營業活動或從事小規模營
    業活動之自然人；前項小規模營業指營業額平均每月20萬元
    以下者，消債條例第2條第1項、第2項定有明文。依聲請人
    國稅局綜合所得稅各類所得資料清單及勞工保險異動查詢（
    見本院111年度司消債調字第39號卷〈下稱調解卷〉第14、15
    、17頁），可知聲請人於聲請更生前，均投保在民間公司，
    故認聲請人應無從事小額營業活動，自得依消債條例聲請更
    生，合先敘明。
  ㈡又聲請人以其有不能清償債務情事，前向本院聲請債務清理
    前置調解，經本院以111度司消債調字第39號調解事件受理
    在案，嗣本院司法事務官於111年3月3日開立調解不成立證
    明書等情，業經本院依職權調取上開調解案卷查明無訛，是
    聲請人確已依消債條例第151條第1項、第153之1第1項之規
    定，於聲請更生前聲請法院調解，本院自得斟酌該調解案卷
    中所提出之資料及調查之證據，再綜合聲請人目前全部收支
    及財產狀況，評估是否已達不能維持最低生活條件，而有「
    不能清償債務或有不能清償之虞」之情形。
四、本院司法事務官前於調解程序中，函詢全體債權人陳報債權
    及提供聲請人還款方案結果，渣打國際商業銀行股份有限公
    司陳報其債權總額為20萬792元，元大國際資產管理股份有
    限公司陳報其債權總額為274萬8,439元，最大債權銀行即國
    泰世華商業銀行股份有限公司陳報其債權總額為38萬4,443
    元，另彙整全體金融機構債權合計為52萬8,292元。上開金
    融機構及資產管理公司合計債權金額為327萬6,731元（見調
    解卷第36、43、51、56頁）。
五、本件依聲請人所提出財產及收入狀況說明書、全國財產稅總
    歸戶財產查詢清單（見調解卷第8、16頁），顯示聲請人名
    下有汽車3輛（各為西元1992年、2013年、2018年出廠）。
    另收入來源部分，聲請人目前任職於玖頡塑膠股份以縣公司
    ，每月薪資約3萬6,000元，並提出108、109年綜合所得稅各
    類所得資料清單、勞工保險異動查詢、收入證明切結書、11
    0年9月至111年3月薪資明細為證（見調解卷第14、15、17、
    22頁；本院卷第23至26頁），應堪可採，惟其111年1月另領
    取年終獎金10萬6,922元（見本院卷第26頁），平均攤提每
    月為8,910元（106,922元÷12月＝8910元），是認應以每月4
    萬4,910元（計算式：36,000元＋8,910元）＝4萬4,910元）為
    聲請人聲請更生後每月可處分之所得收入計算。
六、另按債務人必要生活費用，以最近一年衛生福利部或直轄市
    政府所公告當地區每人每月最低生活費1.2倍定之；受扶養
    者之必要生活費用，準用第一項規定計算基準數額，並依債
    務人依法應負擔扶養義務之比例認定之；前二項情形，債務
    人釋明更生期間無須負擔必要生活費用一部或全部者，於該
    範圍內，不受最低數額限制；債務人證明確有必要支出者，
    不受最高數額及應負擔比例之限制，消債條例第64條之2定
    有明文。聲請人主張其個人每月必要生活支出費用以衛生福
    利部或直轄市政府所公告之每人每月最低生活費之1.2倍計
    算（見調解卷第8頁），經核符消債條例第64條之2第1項規
    定，是聲請人上開主張，應為可採。又母親扶養費部分，因
    聲請人未釋明其母親有何不能維持生活之情事，是聲請人主
    張每月負擔母親扶養費3,000元乙節，不計入每月之必要支
    出範圍。故認聲請人每月必要支出費用為1萬8,337元。
七、從而，聲請人以上開收入扣除必要支出後，每月應有餘額2
    萬6,573元（計算式：4萬4,910元－1萬8,337元＝2萬6,573元
    ），以其每月可處分餘額情形，欲償還上開債權金額為327
    萬6,731元，至少需10年（計算式：327萬6731元÷2萬6,573
    元÷12＝10）始能清償完畢，而聲請人現年57歲（54年6月生
    ），距勞工強制退休年齡（65歲）尚約8年，審酌聲請人目
    前之收支狀況，至其退休時止，顯無法清償聲請人前揭所負
    欠之債務總額，考量聲請人所積欠債務之利息及違約金仍在
    增加中等情況，堪認聲請人之收入及財產狀況，有藉助更生
    制度調整其與債權人間權利義務關係之必要，自應許聲請人
    得藉由更生程序清理債務。
八、綜上所述，聲請人係消費者，已達不能清償債務之程度，經
    消費者債務清理調解不成立，而查無消債條例第6條第3 項
    、第8條或第46條各款所定應駁回更生聲請之事由，則其聲
    請，應屬有據，爰裁定准許，並依同條例第16條第1項規定
    ，命司法事務官進行更生程序如主文。
九、本院裁定准許開始更生程序，俾使聲請人得以重建經濟生活
    ，惟本裁定不生使債務消滅之效力，須聲請人於更生程序中
    與債權人協定更生方案，並持續履行完畢後，始能依消債條
    例第73條之規定使全部債務均視為消滅，附此敘明。
中　　華　　民　　國　　111 　年　　5 　　月　　30　　日
              民事第二庭    法　官　李麗珍
正本係照原本作成。　　　　　　　
本裁定不得抗告。
本裁定業於111年5月30日下午4時公告。
中　　華　　民　　國　　111 　年　　5 　　月　　30　　日
                            書記官  謝伊婕